【裁判字號】    89,易,3244
【裁判日期】    891031
【裁判案由】    違反台灣地區與大陸地區人民關係條例
【裁判全文】
臺灣臺中地方法院刑事判決                        八十九年度易字第三二四四號
    公  訴  人  臺灣臺中地方法院檢察署檢察官
    被      告  甲○○○
右列被告因違反臺灣地區與大陸地區人民關係條例案件，經檢察官聲請簡易判決處刑
（八十九年度偵字第一三六二三號），本院認為不宜以簡易判決處刑，適用通常程序
判決如左：
    主  文
甲○○○共同違反不得僱用大陸地區人民在臺灣地區從事未經許可之工作規定，處拘
役伍拾日，如易科罰金，以新臺幣玖佰元即銀元佰元折算壹日。
    事  實
一、甲○○○受僱於戴姓成年男子（真實姓名不詳）在臺中市○○路○段五三巷三號
    地下一樓欣欣卡拉ＯＫ店擔任現場負責人，明知馬淑珍係以探親名義入境臺灣地
    區之大陸地區人民，竟與戴姓成年男子共同基於僱用大陸地區人民在臺灣地區從
    事未經許可工作之犯意聯絡，自八十九年八月四日起，以每日新臺幣（下同）一
    千元之代價，僱用馬淑珍在欣欣卡拉ＯＫ店內，從事未經許可之公關副理工作，
    工作內容為陪客人喝酒、聊天、唱歌等，迄於八十九年八月六日晚上十一時許，
    為警於前址當場查獲。
二、案經臺中市警察局第三分局報告臺灣臺中地方法院檢察署檢察官聲請簡易判決處
    刑，經本院認為不宜以簡易判決處刑，適用通常程序審判。
    理  由
一、訊據被告甲○○○坦承於八十九年八月一日面試前來應徵之馬淑珍，嗣於同年月
    四日起，因馬淑珍始終拿不出國民身分證時，已明知馬淑珍係大陸地區人民，猶
    與知情之戴姓成年男子共同以每日一千元之代價，僱用馬淑珍從事未經許可之公
    關副理工作，核與證人馬淑珍於警訊陳稱伊確係未經許可，在欣欣卡拉ＯＫ店擔
    任公關副理，工作內容為陪客人喝酒、聊天及唱歌等，伊係與現場負責人甲○○
    ○約定每日薪資一千元等情相符，有馬淑珍之警訊筆錄附卷可稽，馬淑珍確係以
    探親名義申請入境臺灣地區之大陸地區人民，則有中華民國臺灣地區旅行證影本
    在卷足憑，本案事證明確，被告犯行洵堪認定。
二、被告甲○○○僱用依法申請來臺探親之大陸地區人民馬淑珍從事未經許可之公關
    副理工作，核其所為，係違反臺灣地區與大陸地區人民關係條例第十五條第四款
    之規定，應依同條例第八十三條第一項之規定處罰，被告與戴姓成年男子間，有
    犯意聯絡及行為分擔，為共同正犯。爰審酌被告並無前案紀錄，有臺灣高等法院
    被告全國前案紀錄附卷可稽，堪認其品行尚佳，並斟酌其犯罪動機、目的、手段
    、所生危害及犯後坦承犯行之態度等一切情狀，量處如主文所示之刑，並諭知易
    科罰金之折算標準，以示懲儆。
三、公訴意旨另以：被告甲○○○自民國八十九年八月一日起至同年月三日止僱用大
    陸地區人民馬淑珍在欣欣卡拉ＯＫ店從事未經許可之公關副理工作，工作內容為
    陪客人喝酒、聊天、唱歌等，因認被告於前開時地亦涉有違反臺灣地區與大陸地
    區人民關係條例第十五條第四款之規定，應依同條例第八十三條第一項之規定處
    罰之罪嫌。訊據被告堅詞否認有為右揭犯行，辯稱伊雖於八十九年八月一日面試
    馬淑珍，然馬淑珍自稱馬小愛，住在臺中市，伊確不知其為大陸地區人民，迄至
    同年月四日因馬淑珍始終拿不出國民身分證，伊始知道其為大陸地區人民等語。
    經查，兩岸地區人民無論在體格、外形及口音各方面，並非有截然不同之區別，
    苟非經長期相處，實無從僅就外觀即得以明顯辨別，又被告於僱用員工之初，未
    即索閱馬淑珍身分證件，縱有作業上之疏失，然亦無從據以推論被告自僱用時起
    即已明知馬淑珍為大陸地區人民，此外，復查無其他積極證據足資證明被告有何
    公訴人所指之前開行為，核屬不能證明被告犯罪，然公訴意旨認此部分與前開有
    罪部分有實質上一罪關係，本院爰不另為無罪之諭知，末此說明。
據上論斷，應依刑事訴訟法第四百五十二條、第二百九十九條第一項前段，臺灣地區
與大陸地區人民關係條例第八十三條第一項，刑法第十一條前段、第二十八條、第四
十一條，罰金罰鍰提高標準條例第二條，判決如主文。
中      華      民      國    八十九    年      十      月    三十一    日
                              台灣台中地方法院刑事第七庭
                                  法  官    陳  得  利
右正本證明與原本無異。
如不服本判決，應於判決送達後十日內向本院提出上訴狀，上訴於臺灣高等法院臺中
分院（須附繕本）。
                                  書記官
中      華      民      國    八十九    年      十一    月      二      日
附錄本案論罪科刑法條全文︰
臺灣地區與大陸地區人民關係條例第十五條第四款：
左列行為不得為之：
四、僱用或留用大陸地區人民在臺灣地區從事未經許可或與許可範圍不符之工作。
臺灣地區與大陸地區人民關係條例第八十三條第一款：
違反第十五條第四款或第五款規定者，處二年以下有期徒刑、拘役或科或併科新臺幣
三十萬元以下罰金。


司法院資訊處製作；財團法人民間司法改革基金會備份。
